臺灣臺中地方法院刑事判決
110年度訴字第1513號
公  訴  人  臺灣臺中地方檢察署檢察官
被      告  林冠宗





上列被告因詐欺案件，經檢察官提起公訴（109年度偵字第19667
號、110年度偵字第17631號），被告於準備程序中就被訴事實為
有罪之陳述，經本院合議庭裁定改由受命法官獨任進行簡式審判
，判決如下：
    主    文
林冠宗犯如附表一所示之罪，各處如附表一「主文」欄所示之刑
及沒收。應執行有期徒刑捌月。
    犯罪事實
一、林冠宗明知其並無Switch健身環、PS4遊戲機等物可供販賣
    ，竟意圖為自己不法之所有，基於以網際網路對公眾散布而
    犯詐欺取財之犯意：
(一)於民國109年4月3日3時許前某時，以暱稱「關允」在臉書「
    Marketplace」上張貼欲販賣Switch健身環之訊息，黃紹毓
    見前開販售資訊與林冠宗聯繫後，於同日3時許，表示欲購
    買前開商品，林冠宗即佯稱：匯款後即會寄出商品云云，致
    黃紹毓因而陷於錯誤，於109年4月3日5時6分許匯款新臺幣
    （下同）2880元至林冠宗所申設之中國信託銀行帳號000000
    000000號帳戶。嗣林冠宗與不知情之鍾瑞彤(經檢察官為不
    起訴處分)於同日5時16分許，前往臺中市○○區○○路00號之全
    家便利商店新光店，由林冠宗在該店內之自動櫃員機，提領
    該中國信託帳戶內之款項3000元。
(二)於109年4月3日5時54分許前某時，以暱稱「方文」、「關允
    」在臉書「【PS4】台灣買賣交流區平台」上張貼欲販賣
　　PS4遊戲機之訊息，曾喬唯見前開販售資訊與林冠宗聯繫後
    ，於同日5時54分許，表示欲購買前開商品，林冠宗即佯稱
    ：匯款後即會寄出商品云云，致曾喬唯因而陷於錯誤，於10
    9年4月3日6時4分許匯款7000元至林冠宗所申設之前開中國
    信託銀行帳戶。嗣林冠宗於同日6時14分許，前往臺中市○○
    區○○路0段000號之全家便利商店永新店，在該店內之自動櫃
    員機，提領該中國信託帳戶內現之款項7200元。因林冠宗未
    依約寄出商品，黃紹毓、曾喬唯知悉受騙後報警處理，為警
    於109年6月23日10時許，至林冠宗於位臺中市○區○○○路000
    巷00號3樓之居所執行搜索，扣得IPHONE 6S行動電話1支(IM
    EI:000000000000000號)，而查悉上情。
二、案經黃紹毓、曾喬唯訴由新北市政府警察局刑事警察大隊移
    送及宜蘭縣政府警察局羅東分局報告臺灣宜蘭地方檢察署陳
    請臺灣高等檢察署檢察長核轉臺灣臺中地方檢察署檢察官偵
    查起訴。
    理    由
一、本件被告林冠宗所犯係死刑、無期徒刑或最輕本刑為三年以
    上有期徒刑或高等法院管轄第一審案件以外之罪，其於準備
    程序期日就被訴事實為有罪之陳述，經本院告知簡式審判程
    序之旨，並聽取公訴人及被告之意見後，依刑事訴訟法第
　　273條之1第1項規定，裁定由受命法官獨任進行簡式審判程
    序，且依同法第273條之2規定，不適用傳聞法則有關限制證
    據能力之相關規定，合先敘明。
二、上開犯罪事實，業據被告於本院準備及審理程序時均坦承不
    諱（見本院卷第190、202頁），核與告訴人黃紹毓、曾喬唯
    、證人鍾瑞彤於警詢、偵訊時證述之情節（見19667號偵卷
    第51至57、63至67、85至87、275至276、331至334頁）均大
    致相符，並有告訴人黃紹毓之報案相關資料：①內政部警政
    署反詐騙諮詢專線紀錄表②黃紹毓與被告之對話紀錄截圖③桃
    園市政府警察局龜山分局坪頂派出所受理各類案件紀錄表④
    桃園市政府警察局龜山分局坪頂派出所受理刑事案件報案三
    聯單、告訴人曾喬唯之報案相關資料①內政部警政署反詐騙
    諮詢專線紀錄表②嘉義縣警察局民雄分局北斗派出所受理詐
    騙帳戶通報警示簡便格式表③曾喬唯與被告之對話紀錄截圖④
    網銀轉帳紀錄截圖⑤暱稱「關允」臉書個人頁面截圖⑥金融機
    構聯防機制通報單⑦嘉義縣警察局民雄分局北斗派出所受理
    刑事案件報案三聯單⑧嘉義縣警察局民雄分局北斗派出所受
    理各類案件紀錄表、新北市政府警察局刑事警察大隊搜索扣
    押筆錄、扣押物品目錄表、扣押物品收據（被告、證人鍾瑞
    彤）、被告自願受搜索同意書、數位證物勘察採證同意書、
    證人鍾瑞彤自願受搜索同意書、被告扣案手機「關於本機」
    頁面、手機相簿截圖、門號「0000000000」為被告目前使用
    門號之撥號截圖、現場搜索照片、被告中國信託商業銀行（
    帳號000000000000）開戶基本資料、存款交易明細、自動化
    交易LOG資料、帳號000-000000000000帳戶提領明細及影像
    一覽表、臺中市大里區新光路全家超商新光門市監視器錄影
    畫面截圖、證人鍾瑞彤臉書頁面及與監視器錄影畫面比對截
    圖、被告提領款項之ATM監視器錄影畫面截圖、門號0000000
    000號於109年4月2日通聯調查詢結果、門號
　　0000000000號申登人資料查詢結果（證人鍾瑞彤）、門號
　　0000000000號、0000000000號之上網歷程查詢結果、門號
　　0000000000申登人資料查詢結果（林佩萱）、門號00000000
    00號之上網歷程查詢結果、新北市政府警察局刑事警察大隊
    109年9月9日新北警刑科字第1094565264號函檢送：數位證
    物勘察報告暨資料光碟、新北市政府警察局刑事警察大隊
　　110年度保管字第774號扣押物品清單、扣押物品照片（見
　　19667號偵卷第61、65至73、77至79、83至84、89至100、
　　105至115、125至133、142至185、221至237、351頁及卷附
    光碟存放袋、4365號偵卷第22頁）、中國信託商業銀行股份
    有限公司109年4月22日中信銀字第109224839088927號函檢
    送帳號000000000000號帳戶相關基本資料（見5006號偵卷第
    8至11頁）、中國信託商業銀行股份有限公司109年7月2日中
    信銀字第109224839151756號函檢送帳號000000000000號帳
    戶相關基本資料（見4365號偵卷第10至13頁）等附卷可稽。
    足徵被告前揭自白與事實相符。本案事證明確，被告犯行洵
    堪認定，應依法論科。
三、論罪科刑：
(一)核被告就犯罪事實一、(一)、(二)所為，均係犯刑法第339
    條之4第1項第3款之以網際網路對公眾散布而犯詐欺取財罪
    。被告前開2次加重詐欺犯行，被害人不同，其犯意各別，
    行為互殊，應予分論併罰。按刑法第59條規定犯罪之情狀可
    憫恕者，得酌量減輕其刑，其所謂「犯罪之情狀」，與同法
    第57條規定科刑時應審酌之一切情狀，並非有截然不同之領
    域，於裁判上酌減其刑時，應就犯罪一切情狀（包括第57條
    所列舉之10款事項），予以全盤考量，審酌其犯罪有無可憫
    恕之事由（即有無特殊之原因與環境，在客觀上足以引起一
    般同情，以及宣告法定低度刑，是否猶嫌過重等等），以為
    判斷（最高法院95年度台上字第6157號判決意旨參照）。復
    按刑法第339條之4加重詐欺取財罪之法定刑為1年以上、7年
    以下有期徒刑，罪刑非輕，然同為犯加重詐欺取財犯行之人
    ，其原因動機不一，犯罪情節未必盡同，其行為所造成危害
    社會之程度自屬有異，法律科處此類犯罪，所設之法定最低
    本刑相同，不可謂不重，為達懲儆被告，倘處以適度有期徒
    刑即可達防衛社會目的者，自非不可依客觀之犯行與主觀之
    惡性，考量其情狀是否有可憫恕之處，適用刑法第59條之規
    定酌量減輕其刑，期使個案裁判之量刑，能斟酌至當，符合
    比例原則，慎刑矜恤，實現刑罰權之分配正義。考量被告本
    案固係以在臉書購物交易平台、遊戲機交流社群上公開發佈
    販售商品訊息方式，以網際網路對公眾散布而犯詐欺取財，
    然就其本案佯裝販售之商品價值非鉅，所詐得之款項分別為
    2880元、7000元，對社會治安之危害尚非達於罪無可赦之嚴
    重程度，縱量處法定最低刑度有期徒刑1年，仍屬情輕法重
    ，其本案犯罪情狀在客觀上顯非不可憫恕，爰依刑法第59條
    規定，就其本案加重詐欺取財犯行，均予以酌量減輕其刑。
(二)爰審酌被告之前科素行（參臺灣高等法院被告前案紀錄表）
    ，其竟不思以正當方式工作賺取所需，而於臉書上公開張貼
    販售商品之不實訊息，致本案告訴人黃紹毓、曾喬唯分別受
    有2880元、7000元之損害，嗣被告已分別匯款5000元、1000
    元予告訴人黃紹毓、曾喬唯（見本院卷第205頁），經告訴
    人黃紹毓表示對於被告刑事部分沒有意見等語（見本院卷第
    209頁），告訴人曾喬唯表示如果被告全數賠償完畢，則對
    被告刑事部分沒有意見等語（見本院卷第211頁）等節；兼
    衡被告自述五專肄業之教育智識程度，在市場賣水果，未婚
    ，之前因為玩線上遊戲有一些負債，目前已還的差不多了之
    生活狀況（見本院卷第203頁），犯後於本院準備、審理程
    序時尚能坦承全部犯行等一切情狀，分別量處如附表一所示
    之刑，並考量被告就附表一所犯屬有同質性之加重詐欺取財
    罪，定其應執行之刑如主文所示。
(三)沒收部分：
 1、扣案之IPHONE 6S行動電話1支，為被告所有、供本案加重詐
    欺取財犯行所用之物，應依刑法第38條第2項規定，於被告
    各次所犯罪名項下，均宣告沒收之。
 2、就犯罪事實一、(一)部分，被告詐得告訴人黃紹毓所匯款之
    2880元，固屬被告此部分之犯罪所得，惟被告已賠償告訴人
    黃紹毓5000元完畢，業如上述，揆諸刑法第38條之1第5項規
    定之意旨，爰不予宣告沒收。
 3、就犯罪事實一、(二)部分，被告詐得告訴人曾喬唯所匯款之
    7000元，自屬被告此部分之犯罪所得，扣除被告已賠償告訴
    人曾喬唯1000元，就6000元部分，雖未據扣案，仍應依刑法
    第38條之1第1項、第3項規定，宣告沒收，於全部或一部不
    能沒收或不宜執行沒收時，追徵其價額。
據上論斷，應依刑事訴訟法第273條之1第1項、第299條第1項前
段，刑法第339條之4第1項第3款、第59條、第51條第5款、第38
條第2項、第38條之1第1項、第3項，刑法施行法第1條之1第1項
，判決如主文。
本案經檢察官張時嘉提起公訴，檢察官劉世豪到庭執行職務。
中　　華　　民　　國　　111 　年　　3 　　月　　3 　　日
                  刑事第九庭    法  官  陳怡珊
以上正本證明與原本無異。
如不服本判決應於收受判決後20日內向本院提出上訴書狀，並應
敘述具體理由；其未敘述上訴理由者，應於上訴期間屆滿後20日
內向本院補提理由書（均須按他造當事人之人數附繕本）「切勿
逕送上級法院」。
                                書記官  吳韻聆
中　　華　　民　　國　　111 　年　　3 　　月　　3 　　日
附錄本案論罪科刑法條：
中華民國刑法第339條之4
犯第339條詐欺罪而有下列情形之一者，處1年以上7年以下有期
徒刑，得併科1百萬元以下罰金：
一、冒用政府機關或公務員名義犯之。
二、三人以上共同犯之。
三、以廣播電視、電子通訊、網際網路或其他媒體等傳播工具，
    對公眾散布而犯之。
前項之未遂犯罰之。
附表一：
編號 犯罪事實 主文     宣告刑  沒收 1 犯罪事實一、(一) 林冠宗以網際網路對公眾散布而犯詐欺取財罪，處有期徒刑陸月。  扣案之iphone6S手機壹支，沒收。  2 犯罪事實一、(二) 林冠宗以網際網路對公眾散布而犯詐欺取財罪，處有期徒刑陸月。  扣案之iphone6S手機壹支，沒收；未扣案之犯罪所得新臺幣陸仟元沒收，於全部或一部不能沒收或不宜執行沒收時，追徵其價額。